臺灣高雄地方法院民事判決　　　　　　　94年度家訴字第51號
原　　　告　乙○○
訴訟代理人　丙○○律師
被　　　告　甲○○
上當事人間請求履行契約事件，本院於94年8 月30日言詞辯論終
結，判決如下：
  主  文
被告應給付原告新臺幣拾貳萬捌仟伍佰零伍元，及自民國94年
4 月13日起至清償日止，按年息百分之5 計算之利息。
被告應自民國94年4 月起，至兩造婚姻關係消滅之日止，按月給
付原告新臺幣萬伍仟元，及將任職於高雄市佑康聯合診所收入
之半數金額給付原告。
原告其餘之訴駁回。
訴訟費用由被告負擔10分之9，餘由原告負擔。
本判決第1項得假執行。
本判決第2 項，關於訴訟中履行期已到部分，得假執行；另關於
履行期未到部分，於各該給付期屆至時，各得假執行。
  事實及理由
一、按訴狀送達後，原告不得將原訴變更或追加他訴，但係擴張
    或減縮應受判決事項之聲明者，不在此限，民事訴訟法第25
    5 條第1 項第3 款定有明文。本件原告於民國94年3 月28日
    原訴請：(1)被告應給付原告新台幣（下同）560,000 元及自
    起訴狀繕本送達翌日起，至清償日止，按年息百分之5 計算
    之利息；(2)被告應自94年4 月起至兩造婚姻關係消滅止，按
    月給付原告100,000 元。嗣於94年7 月21日減縮其訴之聲明
    為：(1)被告應給付原告396,276 元，及自起訴狀繕本送達翌
    日起，至清償日止，按年息百分之5 計算之利息；(2)被告自
    94年4 月起至兩造婚姻關係消滅為止，按月於每月5 日給付
    原告99,069元，核其前後主張均依履行契約之法律關係，其
    所為訴之減縮與前揭規定相符，應予准許，合先敘明。
二、原告起訴主張：兩造為夫妻，前因被告有外遇，原告於93年
    8 月間向本院提起離婚訴訟。在該訴訟期間，被告為求家庭
    和諧故和原告達成協議，兩造於93年9 月15日簽立協議書，
    依該協議書第2 條約定：「薪資之交付：甲方（即甲○○）
    同意，自93年10月5 日起，按月將其下列所得之半數，交付
    乙方（即乙○○），或由乙方收取：一、任職於高雄市佑康
    聯合診所之收入。二、任職於高雄市健新醫院之收入。三、
    按月領取之退休金給付。」，原告遂於93年11月8 日撤回上
    開訴訟。惟被告自93年12月起，即拒絕再依約履行。而被告
    於92年10月自高雄市立民生醫院退休，每月可領取新臺幣（
    下同）70,000元之退休金，且任職高雄市佑康（聯合）診所
    （以下稱佑康診所）每月薪資為128,138 元，健新醫院並無
    任職，因此，原告依據上開協議書之約定，以被告任職佑康
    診所每月薪資半數為64,069元，及每月退休金半數為35,000
    元，合計99,069元，請求被告給付自93年12月起至94年3 月
    止，共計4 月，共計396,276 元，及自起訴狀繕本送達翌日
    起至清償日止，按週年利率百分之五計算之利息；並請求被
    告自94年4 月起至兩造婚姻關係消滅為止，按月於每月5 日
    給付原告99,069元，並聲明請准供擔保宣告假執行等語。
三、被告則以：兩造家庭之稅金舉凡綜合所得稅、房屋稅及地價
    稅均係伊在繳納，伊所有股票之股利亦均給予原告，是2 年
    以來，被告已履行至少1,500,000 元以上；且伊經原告同意
    ，購買房屋各1 棟給兩造所生之2 名兒子，每月需繳納房屋
    貸款約5 萬元，伊已沒有錢再履行契約；再加上被告年老罹
    癌，需要治病，勢必支付龐大醫藥費，亦將失去診所工作，
    則因情況改變，無法依協議書內容履行；而伊僅剩退休金養
    老，依公務人員退休法第14條規定，退休金不得扣押、讓與
    或供擔保，故依該規定，原告即不得請求被告給付退休金半
    數云云置辯。
四、原告主張被告為其夫，前因其向本院提起離婚訴訟，兩造為
    求家庭和諧，於93年9 月15日簽立上開協議書，而被告於92
    年10月自高雄市立民生醫院退休，每月可領取7 萬元之退休
    金，且現任職於佑康診所等事實，業據原告提出本院庭期通
    知書影本、民事撤回起訴狀影本及協議書各1 紙為證，且為
    被告所不爭執，堪信為真實。
五、原告另主張被告任職佑康診所每月薪資半數為64,069元，且
    每月退休金半數為35,000元，合計99,069元，依上開協議書
    第2 條約定，被告應按月給付，惟被告自93年12月起，即拒
    絕再履行等情，被告則以上揭情詞置辯，是本件之爭點在於
    原告依上開協議書向被告可請求之金額若干? 經查：
（一）本院依職權向佑康診所函查，被告任職佑康診所於93年12
      月、94年1 月、94年2 月之薪資各為93,457元、76,657元
      、78,757元，自94年3 月1 日起每月實領薪資128,138 元
      ，此分別有佑康診所94年6 月21日佑字第94010024號函、
      94年8 月17日佑字第94010027號函各1 紙附卷可憑，並為
      被告所不爭執，應堪採信。
（二）被告雖辯稱：兩造家庭之稅金舉凡綜合所得稅、房屋稅及
      地價稅均係伊在繳納，伊所有股票之股利亦均給予原告，
      是2 年以來，被告已履行至少1,500,000 元以上云云，惟
      為原告所否認，且契約當事人負有依據債之本旨給付之義
      務，除法律另有規定或契約當事人間有其他特別約定外，
      自不許契約當事人片面變更債權、債務關係之內容。而依
      前揭兩造協議書內容觀之，就被告所負交付薪資半數部分
      並無可任意變更之特別規定，而依被告所提存款憑條之存
      款日期，均是在本件協議書簽定日期前，自難認與履行協
      議書有何關連，而原告否認被告繳納稅款與其協議書有何
      關連，被告對此復未舉證以明，則被告所辯繳納稅款、給
      予股利，均是履行協議內容云云，委無足採。
（三）被告另辯稱協議書訂立後，伊購屋、生病，以致支出增加
      、收入減少，因情事變更，無法依約履行云云，惟依民法
      第227 條之2 第1 項規定：「契約成立後，情事變更，非
      當時所得預料，而依其原有效果顯失公平者，當事人得聲
      請法院增、減其給付或變更其他原有之效果。」，此情事
      變更原則，係於債之關係成立後，發生不可預料之事由，
      始有其適用，且被告須證明為上開協議後發生情事變更，
      致維持原協議將產生不公平者，始足當之。則被告購屋需
      按月繳納房屋貸款約5 萬元，自非屬不可預料之事由，依
      前揭說明，即不適用情事變更原則；又被告按月所支領之
      退休金及佑康診所之薪資收入，與訂約當時相較，均未減
      少，其雖提出高雄醫學大學附設中和紀念醫院診斷證明書
      2 紙，證明其有C 型肝炎、高尿酸血症…攝護線特異抗原
      指數異常等病症，惟未舉出伊之生活支出因生病有何明顯
      增加，導致維持原協議將顯失公平之具體事實，是被告上
      開所辯，洵無可取。
（四）至被告辯稱依公務人員退休法第14條規定，請領退休金之
      權利，不得扣押、讓與或供擔保，故原告不得請求伊給付
      退休金之半數云云，惟公務人員退休法第14條之規定，非
      謂公務員行使退休金請求權所取得之金錢均在禁止扣押、
      讓與或供擔保之範圍。則被告既於92年10月自高雄市立民
      生醫院退休，其每月可領取7 萬元之退休金，即為其行使
      退休金請求權所取得之金錢，非屬請領退休金之權利。被
      告願與原告協議給付該領取之退休金錢，自與上開條文之
      規定無涉。是被告上開所辯，容有誤會，顯不足採。
（五）從而，原告依兩造所訂協議書第2 條之約定，請求被告履
      行協議內容給付退休金半數及佑康診所薪資收入半數，即
      無不合。
六、末按履行期未到期時，被告有到期不履行之虞，得請求將來
    給付之訴，民事訴訟法第246 條定有明文。本件兩造協議約
    定被告應自93年10月5 日起按月將其上開所得之半數，給付
    原告，惟被告自93年12月起迄今均未履行，顯有到期不履行
    之虞，是原告對被告除請求已到期之金額外，並就尚未屆期
    之部分提起將來給付之訴，並無不合。則原告依協議書之法
    律關係請求被告給付退休金之半數部分，自93年12月至94年
    3 月，共4 月，每月35,000元，合計140,000 元，及佑康診
    所收入半數部分，自93年12月至94年3 月，共4 月（即自93
    年12月、94年1 月、94年2 月、94年3 月之薪資各為93,457
    元、76,657元、78,757元、128,138 元），合計188,505 元
    ，共計328,505 元，及自起訴狀繕本送達翌日即94年4 月13
    日起，至清償日止，按年息百分之5 計算之利息；以及自94
    年4 月起至兩造婚姻關係消滅為止，按月給付原告退休金半
    數35,000元，及將任職佑康聯合診所收入之半數金額給付原
    告，為有理由，應予准許，至逾前開範圍部分，為無理由，
    應予駁回。
七、又本判決第1 項所命給付之金額未逾50萬元，此一判決亦屬
    民事訴訟法第389 條第1 項第5 款「所命給付之金額或價額
    未逾新台幣五十萬元之判決」，且本判決第2 項為定期給付
    之性質，自亦屬民事訴訟法第427 條第2 項第8 款之「其他
    定期給付」，法院均應依職權宣告假執行。是本判決主文第
    2 項所命被告之給付，關於訴訟中履行期已到部分，依上開
    規定，應依職權宣告假執行；另關於履行期未到部分，依上
    開規定，亦應依職權宣告原告就此一請求，於各該給付期屆
    至時，各得假執行。至原告就此部分雖陳明願供擔保聲請宣
    告假執行，應認其聲請僅係促請本院依職權為之，併予敘明
    。
八、據上論結：原告之訴為一部有理由，一部無理由，依民事訴
    訟法第79條、第389條第1項第3、5款，判決如主文。
中　　華　　民　　國　　94　　年　　9 　　月　　12　　日
                  家事法庭法　官　郭佳瑛
上為正本係照原本作成。
如不服本判決，應於送達後20日內，向本院提出上訴狀並表明上
訴理由，如於本送達前提起上訴者，應於判決送達後10日內補提
上訴理由書（須附繕本）。
中　　華　　民　　國　　94　　年　　9 　　月　　12　　日
                          書記官　徐麗紅
